【裁判字號】    99,交易,169
【裁判日期】    991207
【裁判案由】    過失傷害
【裁判全文】
臺灣雲林地方法院刑事判決             99年度交易字第169號
公  訴  人  臺灣雲林地方法院檢察署檢察官
被      告  黃勝裕
上列被告因過失傷害案件，經檢察官提起公訴（99年度偵字第41
78號），本院判決如下：
    主     文
黃勝裕過失傷害人之身體，處罰金新臺幣壹萬元，罰金如易服勞
役，以新臺幣壹仟元折算壹日。
    犯罪事實    
一、黃勝裕於民國99年2 月19日凌晨1 時55分許，駕駛車牌號碼
    2401-WX 號自用小客車沿嘉義市○區○○路由南往北方向行
    駛，行經永春五街與四維路口（下稱肇事路口）時，本應注
    意，閃光黃燈表示「警告」，車輛應減速接近，注意安全，
    小心通過，又車輛行駛時，駕駛人應注意車前狀況，隨時採
    取必要之安全措施，而依當時天候雨、夜間有照明、路面濕
    潤、無缺陷、無障礙物、視距良好，該路口為閃光號誌、動
    作正常等情形，並無不能注意之情事，竟疏於注意，貿然直
    行；適有馬志強駕駛車牌號碼UQ-3306 號自用小客車，沿嘉
    義市○區○○○街由東往西方向行駛，行經該交岔路口時，
    亦疏於注意閃光紅燈號誌表示「停車再開」，車輛應減速接
    近，先停止於交岔路口前，讓幹線道車優先通行後認為安全
    時，方得續行，黃勝裕、馬志強2 人因而於肇事路口發生碰
    撞，致馬志強受有胸部挫傷之傷害。
二、案經馬志強訴由臺灣嘉義地方法院檢察署呈請臺灣高等法院
    臺南分院檢察署檢察長核轉臺灣雲林地方法院檢察署檢察官
    偵查起訴。
    理    由
壹、證據能力方面：
    按被告以外之人於審判外之陳述，雖不符前4 條之規定，而
    經當事人於審判程序同意作為證據，法院審酌該言詞陳述或
    書面陳述作成時之情況，認為適當者，亦得為證據，刑事訴
    訟法第159 條之5 第1 項定有明文。其立法意旨在於傳聞證
    據未經當事人之反對詰問予以核實，原則上先予排除。惟若
    當事人已放棄反對詰問權，於審判程序中表明同意該等傳聞
    證據可作為證據，基於尊重當事人對傳聞證據之處分權，及
    證據資料愈豐富，愈有助於真實發見之理念，且強化言詞辯
    論主義，使訴訟程序得以順暢進行，上開傳聞證據亦均具有
    證據能力。查本判決除上揭所述外，下列所引被告以外之人
    ，即告訴人馬志強於警察、檢察事務官詢問時所為之陳述，
    德家診所診斷證明書、道路交通事故現場圖、道路交通事故
    調查報告表(一)、(二)、警員職務報告以及臺灣省車輛行車事故
    覆議鑑定委員會鑑定書等書證，並無符合同法第159 條之1
    至之4 等前4 條之情形，檢察官、被告於本院準備程序已表
    示同意該等傳聞證據有證據能力，且未就卷內其他證據資料
    之證據能力有所爭執，迄本院言詞辯論終結前，均未主張有
    刑事訴訟法第159 條第1 項不得為證據之情形，是應認已同
    意卷內證據均得作為證據，經本院審酌上開傳聞證據作成時
    ，較無人情施壓或干擾，亦無不當取證之情形，認為以之作
    為本案之證據亦屬適當，是上揭傳聞證據均具有證據能力，
    合先敘明。
貳、實體方面：
一、訊據被告黃勝裕固坦承於前揭時、地駕駛上開自用小客車與
    告訴人馬志強所駕駛之車輛發生碰撞，且造成告訴人受傷之
    事實，惟矢口否認有何過失傷害之犯行，辯稱：當天下雨，
    伊是行駛在幹線道上，行經肇事路口時，有看到閃光黃燈，
    在告訴人經過該路口前，先有一輛貨車經過，故伊車速很慢
    ，後來告訴人開得很快，而撞上伊所駕駛之自用小客車；且
    告訴人從永春五街由東往西方向行駛過來之路段，是一座橋
    ，到路口前有一個不是很高之坡度，過了坡度馬上就發生碰
    撞，伊才會反應不及，伊並無過失云云。經查：
  (一)被告於上揭時、地駕駛車牌號碼2401-WX 號自用小客車，與
    告訴人駕駛車牌號碼UQ-3306 號自用小客車發生碰撞，致告
    訴人受有胸部挫傷之傷害等事實，除據被告於警詢、偵查及
    本院審理時供承無訛外，復據告訴人馬志強於警詢、檢察事
    務官詢問時陳述屬實，且有道路交通事故現場圖、道路交通
    事故調查報告表(一)、(二)及德家診所診斷證明書各1 份、現場
    照片8 張在卷可稽，是告訴人確係因本案交通事故而受傷一
    節，應可認定。另本案肇事路口，被告行經之方向設有閃光
    黃燈號誌，為被告所自陳，再參之卷附道路交通事故現場圖
    ，堪信屬實。
  (二)閃光黃燈表示「警告」，車輛應減速接近，注意安全，小心
    通過；汽車行至交岔路口，其行進或轉彎，應遵守燈光號誌
    指示；汽車行駛時，駕駛人應注意車前狀況，並隨時採取必
    要之安全措施。道路交通標誌標線號誌設置規則第211 條第
    1 款，道路交通安全規則第102 條第1 項第1 款、第94條第
    3 項分別定有明文。再者，交通事故多為意外事故，係過失
    犯，就被告應否負刑事責任，應以被告是否按其情節應注意
    ，並能注意，而不注意為要件，是被告於交通個案中需否構
    成刑事責任，並不以「誰撞誰」或對方與有過失為判斷標準
    ，仍應就具體個案中，駕駛人有否應注意之義務，能注意，
    卻疏未注意，作為認定有無過失之依據。又交通法規所稱「
    注意車前狀況」，係指駕駛人就其注意力所及之情況下，對
    於車前已存在或可能存在事物應予注意，以便採取適當之反
    應措施而言，是駕駛人注意車前狀況，應建立在行車當時之
    時間、空間之一切狀況下進行綜合判斷。被告前於檢察事務
    官詢問時自陳：伊沒有注意到告訴人車子過來，就此點有疏
    失（見嘉義地方法院檢察署99年交查字第788 號卷，下稱交
    查卷，第21頁）等語，並於偵查中坦承：伊過失是未注意到
    車前狀況（見99年度他字第585 號卷，第8 頁）等語，雖於
    本院準備程序時翻異前詞，否認對於本案交通事故發生有過
    失，並以前詞置辯。惟：
  1.被告係領有駕駛執照之人員，自應知悉並注意上述道路交通
    安全規則之規定，又依前揭附卷之交通事故調查報告表(一)（
    見交查卷第5 頁）所載，本案肇事時雖為天候雨、夜間光線
    、路面溼潤，但係在市區○○道路○路面無缺陷、無障礙物
    及視距良好等狀況，且肇事路口為十字路口，道路筆直並無
    彎道，並無過高之坡度阻礙行車視線，亦有現場照片編號5
    、6 及道路交通事故現場圖（見交查卷第4 頁、第13頁）在
    卷可憑，是被告並無不能注意之情事；另觀諸現場照片編號
    1 、2 （見交查卷第11頁），拍攝當時，明顯可見告訴人所
    駕駛之自用小客車尾燈燈光，足見案發當時告訴人有打開車
    燈，被告視線所及，若加以注意，應可目擊告訴人所駕駛之
    自用小客車自其右方沿永春五街東往西方向行駛。據此，被
    告行車至該路口，除減速慢行外，更應注意到支線道右方有
    來車，並採取煞停措施，被告竟疏未注意及此，未採取煞停
    之必要安全措施，而貿然通過肇事路口，被告有過失應堪認
    定。是被告辯稱：伊沒有過失，是告訴人車速過快，伊才會
    來不及反應云云，應非可採。況被告於本院時亦自陳：當時
    沒有很注意告訴人來車等語（見本院審理筆錄），益徵被告
    上開所辯，係臨訟卸責之詞。
  2.又參以案發當天下雨乙情，則被告駕車行經該閃光黃燈之交
    岔路口，理當更提高警覺，並注意車前狀況，隨時留意有無
    左右來車，且應減速慢行，以作隨時停車之準備，故被告於
    行經該路口之時若能如此，當不致發生本件交通事故，是被
    告駕車行經該閃光黃燈之交岔路口時應有未注意車前狀況，
    而採取必要之安全措施，並減速慢行，作隨時煞停之情事至
    明。
  3.另本案交通事故經臺灣省雲嘉區車輛行車事故鑑定委員會99
    年7 月28日雲嘉區990493案鑑定意見書，鑑定結果認為：「
    一、馬志強駕駛自小客車，雨夜行經閃光紅燈號誌交岔路口
    ，支線道車未暫停讓幹線道車先行，為肇事主因。二、黃勝
    裕駕駛自小客車，雨夜行經閃光黃燈號誌交岔路口，未減速
    接近，小心通過，為肇事次因。」等語（見他字卷第5 、6
    頁），亦同此認定，足認被告就本案交通事故之發生，確有
    過失甚明。
  (三)汽車駕駛人信賴其他參與交通之對方亦能遵守交通規則，同
    時為必要之注意，謹慎採取適當之行動，而對於不可知之對
    方違規行為並無預防之義務，然因對於違規行為所導致之危
    險，若屬已可預見，且依法律、契約、習慣、法理及日常生
    活經驗等，在不超越社會相當性之範圍應有注意之義務者，
    自仍有以一定之行為避免結果發生之義務（最高法院74年臺
    上字第4219號判例參照）。且汽車駕駛人對於防止危險發生
    之相關交通法令之規定，業已遵守，並盡相當之注意義務，
    以防止危險發生，始可信賴他人亦能遵守交通規則並盡同等
    注意義務。若因此而發生交通事故，方得以信賴原則為由免
    除過失責任（最高法院著有84年臺上字第5360號判例參照）
    。被告行經肇事路口，雖係行駛在幹道線，仍有遵守交通安
    全規則所規範行車秩序之義務，且當時能採取必要之煞停安
    全措施而未採取，已如前述，被告自不得推諉係告訴人車速
    過快導致本件交通事故發生，而免除其過失責任。
  (四)末過失傷害罪規範之目的，在處罰行為人因個人之過失而致
    他人受有傷害之行為，祇以行為人之有過失為致傷害之一原
    因為已足，有司法院字第631 號解釋意旨可供參照。是肇事
    鑑定報告雖認為告訴人駕駛自小客車，雨夜行經閃光紅燈號
    誌交岔路口，支線道車未暫停讓幹線道車先行，為肇事主因
    ，已如前述，然縱告訴人對於本案交通事故之發生亦有過失
    ，僅係其於民事損害賠償事件中與有過失之問題，仍不能因
    此解免被告過失傷害之責任。
  (五)綜上所述，被告行車違反上開道路交通安全規則之規定，因
    而肇事，其有過失甚明，且被告之過失行為與告訴人受傷間
    具有相當因果關係。本案事證明確，被告之犯行堪以認定，
    應依法論科。
三、核被告所為，係犯刑法第284 條第1 項前段之過失傷害罪。
    又按刑法第62條所謂自首，祇以犯人在犯罪未發覺之前，向
    該管公務員申告犯罪事實，而受裁判為已足，並不以使用「
    自首」字樣或言明「自首」並「願受裁判」為必要（最高法
    院63年度臺上字第1101號判例意旨參照）。經查，本案被告
    於肇事後，在有偵查權限之人知悉犯罪人之前，當場向到場
    處理車禍之員警張振輝承認為肇事人等情，有警員職務報告
    1 紙附卷可稽（見本院卷），而被告事後復有接受裁判之情
    ，雖被告就伊是否有過失情節事後有所辯解，然此並無礙於
    被告是否符合自首之認定，足認被告已符合自首之要件，爰
    依刑法第62條前段規定，減輕其刑。爰審酌被告有違反兒童
    及少年性侵害防制條例前案紀錄，現正在服刑中，素行尚可
    ，有臺灣高等法院被告前案紀錄表在卷可參，被告為肇事次
    因之過失程度，僅坦承未看到告訴人之車輛，本件交通事故
    係告訴人車速過快導致之犯後態度，暨告訴人受傷程度非鉅
    及被告雖有意賠償告訴人所主張之車輛損失，然與告訴人就
    賠償金額無法達成和解，以致迄今仍未賠償等一切情狀，量
    處如主文所示之刑，並諭知易服勞役之折算標準。
據上論斷，應依刑事訴訟法第299 條第1 項前段，刑法第284 條
第1 項前段、刑法第62條前段，第42條第3 項，刑法施行法第1
條之1第1項、第2 項前段，判決如主文。
本案經檢察官莊珂惠到庭執行職務。
中    華    民    國    99    年    12    月    7     日
                  交通法庭    審判長法  官  林輝煌 
                                    法  官  蕭雅毓
                                    法  官  陳雅琪
以上正本證明與原本無異。
如不服本判決應於收受判決後10日內向本院提出上訴書狀，並應
敘述具體理由；其未敘述上訴理由者，應於上訴期間屆滿後20日
內向本院補提理由書（均須按他造當事人之人數附繕本）。「切
勿逕送上級法院」。
                                    書記官  顏錦清

中    華    民    國    99    年    12    月    7     日
附錄法條：刑法第284條
（過失傷害罪）
因過失傷害人者，處 6 月以下有期徒刑、拘役或 5 百元以下罰
金，致重傷者，處 1 年以下有期徒刑、拘役或 5 百元以下罰金
。
從事業務之人，因業務上之過失傷害人者，處 1 年以下有期徒
刑、拘役或 1 千元以下罰金，致重傷者，處 3 年以下有期徒刑
、拘役或 2 千元以下罰金。

司法院資訊處製作；財團法人民間司法改革基金會備份。
